---
title: "医療用医薬品の投与経路および成分名・規格の対応表作成"
date: "2023-06-02 (updated: `r Sys.Date()`)"
output: github_document
---

## はじめに

医療用医薬品を投与経路および成分・規格ごとに分類して目的の医薬品を明確に指定するためには、薬価基準収載医薬品コードが有用である。

薬価基準収載医薬品コードに関する情報は厚生労働省 WEB サイトにリストとして定期的に掲載されているが、年度毎または薬価/診療報酬改定のたびに更新され、過去の情報がリストより失われる。<br>
長期間にわたるデータベース解析を実施するためには、過去の医療用医薬品をすべてアーカイブしたようなマスターが必要である。

本リポジトリでは、厚生労働省 WEB サイトより取得可能な公開情報を利用して、薬価基準収載医薬品コードと投与経路・成分名および規格のマスター作製を行う。

## 公開情報の取得

### WEB ページ

厚生労働省 WEB サイト [医療保険分野のトピックス](https://www.mhlw.go.jp/stf/seisakunitsuite/bunya/topics_150856_142.html) より該当する以下のページリンクを同定し、情報源となるエクセルファイルを取得する。


```{r setup, echo=FALSE}
knitr::opts_chunk$set(
  echo = FALSE,
  message = FALSE,
  warning = FALSE,
  results = "asis"
)
```

```{r library}
library(readxl)
library(dplyr)
library(stringr)
library(knitr)
``` 

```{r data_import}
pages <- read_xlsx(
  "./document/definition.xlsx",
  sheet = "WEBページ"
)

previous_files <- read_xlsx(
  "./document/definition.xlsx",
  sheet = "過去ファイル"
)

latest_files <- read_xlsx(
  "./document/definition.xlsx",
  sheet = "現行ファイル"
)
```


```{r pages}
pages |>
  transmute(
    ページタイトル = str_c("- [", ページタイトル, "](", ページURL, ")")
  ) |>
  t() |>
  as.vector() |>
  str_c(collapse = "\n") |>
  cat()
```


### 過去に公開されたファイル

上記の WEB ページより以下の過去分のファイルをダウンロード・アーカイブし、マスター作成に用いる。

```{r previous_files}
previous_files |>
  transmute(
    該当年度,
    ファイル名 = str_c("[", basename(ファイルURL), "](", ファイルURL, ")")
  ) |>
  kable()
```

### 最新のファイル

本ドキュメント記載時 (`r Sys.Date()`) における最新のファイルは下記である。

```{r latest_files}
latest_files |>
  transmute(
    該当年度,
    ファイル名 = str_c("[", basename(ファイルURL), "](", ファイルURL, ")")
  ) |>
  kable()
```

## データの連結と加工


## 疑義に対する処理


## 運用
